【裁判字號】    94,訴,1657
【裁判日期】    950125
【裁判案由】    毒品危害防制條例
【裁判全文】
臺灣臺北地方法院刑事判決      九十四年度訴字第一六五七號
    公  訴  人  臺灣臺北地方法院檢察署檢察官
    被      告  丁○○  21歲.
    選任辯護人  曾郁榮律師
上列被告因違反毒品危害防制條例案件，經檢察官提起公訴（九
十四年度偵字第一九三二四號），甲○判決如下：
    主  文
丁○○共同販賣第三級毒品，處有期徒刑伍年貳月。扣案第三級
毒品愷他命貳包（驗餘總淨重零點玖柒玖公克）均沒收銷燬之；
犯罪所得之財物新臺幣貳仟貳佰元沒收之。
    事  實
一、丁○○明知愷他命（俗稱Ｋ他命）為毒品危害防制條例第二
    條第二項第三款所規定之第三級毒品，依法不得販賣，竟於
    民國九十四年十月間，與不詳姓名綽號「明仔」之成年男子
    ，共同基於販賣第三級毒品愷他命之犯意聯絡，約定由「明
    仔」提供愷他命予丁○○，再由丁○○以每包新台幣（下同
    ）一千元代價出售他人，所得利潤再由「明仔」分配予丁○○。嗣於民國九十四年十月三十一日上午一時四十五分許，
    由丁○○將「明仔」所交付之愷他命二小包（總淨重一點零
    公克，驗餘總淨重為零點九七九公克），在臺北市中山區○○○路四一三號之便利商店前，以每包一千元之代價販售予
    友人丙○○，丙○○則當場交付二千元之代價，並另外給予
    丁○○小費二百元。嗣為臺北市政府警察局中山分局巡邏員
    警王石文、乙○○發覺二人形跡可疑而上前盤查，於要求丙○○出示證件時，因丙○○由右側褲袋內掉出愷他命一包，
    經警追問後，丙○○並自行從褲袋內再拿出另一包愷他命，
    總計共扣得愷他命二小包（驗餘總淨重為零點九七九公克）
    ，復經警向丙○○追問來源，丙○○乃坦承甫由丁○○處購
    得愷他命，員警乃當場於丁○○手上扣得現金二千二百元，
    始悉上情。
二、案經臺北市政府警察局中山分局報告臺灣臺北地方法院檢察
    署檢察官偵查起訴。
    理  由
甲、程序部分
    按被告以外之人於檢察事務官、司法警察官或司法警察調查
    中所為之陳述，與審判中不符時，其先前之陳述具有較可信
    之特別情況，且為證明犯罪事實存否所必要者，得為證據，
    刑事訴訟法第一百五十九條之二定有明文。查證人丙○○於
    警詢中業已坦承：「九十四年十月十三日一時四十五分，在
    臺北市中山區○○○路四一三號前，因向朋友購買愷他命毒
    品，為警帶回製作筆錄」、「於我所穿右褲袋內查獲二包愷
    他命（總淨重一點零公克），於我朋友丁○○手上查扣新台
    幣二千二百元，我向他購買毒品的錢。是警方盤查我時，我
    於口袋拿證件時先掉一包愷他命出來，警方才又從我的褲袋
    又查獲一包愷他命」、「是以新台幣一千元代價購買一包愷
    他命，共購得二包，另外又給他二百元小費，共計新台幣二
    千二百元」、「九十四年十月十三日凌晨一時左右，撥打丁○○的行動電話0000000000給他，問他有沒有東
    西，並詢問他是否將毒品送至林森北路給我」、「警方於丁○○手上查扣新台幣二千二百元，一千紙幣二張（AQ八七九
    九三一ZG、BQ八六九五三五WF）、百元紙幣二張（EK五六七
    ０四六WJ、FQ八二五六六五）是我向丁○○購買毒品所交付
    之金錢」等情詳實（見偵卷第十一至十二頁），並有證人丙○○之警詢錄音帶可證，證人丙○○於甲○審理中亦不否認
    曾於警詢中為該等陳述，僅稱之所以於警詢中為上開陳述，
    係因警員教渠如此回答，警員並向渠表示毒品數量很少，去
    警局做完筆錄關一、二天就可以出來了，要渠承認毒品是被
    告賣給渠的云云（見甲○卷第四八至四九頁），查證人即查
    獲本案並製作警詢筆錄之警員王石文已到庭結證：並未誘導
    被告及丙○○「只要承認被告有販賣毒品等情節，關一、二
    天就可以出來」，且在渠等坦承交易毒品後，渠等主動交代
    毒品交易的細節為一包一千元，二包二千元，多餘的二百元
    為小費，又被告及丙○○是分開製作筆錄，雖警局辦公室是
    開放空間，但有一段距離，渠等應該聽不到互相製作筆錄的
    內容等語（見甲○第五六至五九頁），而證人即當日查獲本
    案之警員乙○○則具結證稱：並未引導被告及丙○○承認販
    賣毒品是很輕的、關一、二天就可以出來等情，是渠等承認
    為毒品交易後，才將渠等帶回派出所，丙○○在製作筆錄時
    ，因為警局辦公室距離很遠，還有無線電的聲音，所以渠等
    製作筆錄時，聽不到對方陳述的內容等語（見甲○卷第六一
    頁），揆諸證人王石文、乙○○之證言均已明確結稱並無誘
    導被告及丙○○坦承販賣毒品之情事，且毒品交易之細節亦
    係被告及丙○○於查獲當時主動告知警員，而丙○○復於甲○審理時坦承並未遭受刑求等語在卷，甲○綜以上情，認證
    人丙○○於甲○審理時所稱係因警員誘導而於警詢中為上述
    陳述一節，要非事實，不足採信，且衡之常情，丙○○在林
    森北路遭警盤查及於警詢中所為之陳述，當較少權衡利害得
    失，從而，證人丙○○於警詢中所為被告有販賣第三級毒品
    愷他命之陳述，與審判中所為之證述相較，顯然具有較可信
    之特別情況，並為證明被告販賣第三級毒品愷他命之犯罪事
    實存在所必要，具有刑事訴訟法第一百五十九條之二之情形
    ，有證據能力而得為本案被告犯罪之佐證，甲○自得採為被
    告論罪科刑之證據，合先敘明。
乙、實體部分
一、訊據被告丁○○雖於警詢、偵查及甲○羈押前之訊問中均坦
    承有販賣第三級毒品愷他命二包（總淨重一點零公克，驗餘
    總淨重為零點九七九公克）予丙○○之犯行，惟於甲○行準
    備程序調查及審理時翻異前詞，矢口否認有何販賣第三級毒
    品愷他命之犯行，並辯稱：九十四年十月十三日凌晨是伊友
    人丙○○來電邀伊去酒店一起玩，丙○○在電話中就告訴伊
    有愷他命，並表示要還之前欠伊的錢，後來伊就去找丙○○
    ，當伊等走到林森北路與錦州街的便利商店時，警察出來臨
    檢，搜出丙○○身上的愷他命，而伊手上剛好拿著丙○○還
    伊的現金二千二百元，被逮捕後，警察一直叫伊承認伊有販
    賣第三級毒品愷他命予丙○○之情事，並對伊說認罪的話，
    頂多關一、二天就可以出來了，不認罪的話送到三組會很難
    看，伊沒有法律常識，就相信警察的話而認罪，伊確實沒有
    販賣毒品云云。甲○經查：
（一）查證人丙○○就被告販賣第三級毒品之犯行，業於警詢中
      證述明確，已詳如前述，至證人丙○○雖於甲○審理時到
      庭證稱：「九十四年十月十三日凌晨伊在林森北路酒店，
      伊在十二時四十五分許打電話給被告叫他過來跟伊喝酒，
      約被告在酒店樓下的便利商店，當天被告騎機車來到現場
      ，伊要被告先去停車，然後與被告在聊天，在被告當兵的
      時候，伊有向被告借過錢，所以二千二百元是伊還給被告
      的，錢拿給被告後，有二名警察就過來了，伊剛好身上有
      帶二包愷他命，伊就拿出來，就承認是毒品‧‧‧‧在便
      利商店門口時，警察問毒品是誰的，是否是被告賣給伊的
      ，然後說這沒有什麼事情，毒品數量很少，去警察局做完
      筆錄關一、二天就可以出來，要被告承認是他賣給伊的，
      當時被告很緊張，因為警察說要被告直接承認是被告拿給
      伊的‧‧‧‧伊到了中山二派出所被帶去作筆錄，因為伊
      也不知道要怎麼講，所以伊就依照之前在便利商店所說的
      這樣陳述‧‧‧‧警詢中關於伊向被告購買的部分不實在
      」、「伊在前年（即九十三年）年中或年底被告當兵放假
      在好樂迪唱歌，伊因為沒有帶錢，所以向被告借，借了二
      千多元，就是平分當天的費用」云云（見甲○卷第四八至
      五三頁），惟審酌證人丙○○係高職學歷、被告則係高中
      學歷，且證人丙○○於九十四年十月間即有轉讓毒品案件
      經警查獲等情，業據證人丙○○及被告供述詳實（見甲○
      卷第五四、五五、七五頁），則證人丙○○既身受中等以
      上教育，就我國為徹底戒治毒害而就販賣毒品科以重責之
      刑事政策，自無不知之理，復衡諸證人丙○○於遭警盤查
      當日以前，已有轉讓毒品案件遭警查獲並由檢察官偵查中
      ，則證人丙○○對轉讓或販賣毒品並非輕罪，更應知之甚
      詳，是證人丙○○上開因不知販賣毒品罪責重大而遭警誤
      導之證述是否屬實，本已可疑，再者，證人丙○○業於甲○自承：「被告的母親有去找伊，希望伊能（到法院）出
      庭，至於（法院）開庭的時間地點，是被告的女朋友告訴
      伊的」等語在卷（見甲○卷第五二頁），從而證人丙○○
      既於甲○審理前已受被告之母親及女朋友拜託出庭，則其
      囿於與被告之友誼關係，而於甲○審理時所為之上開證述
      ，要屬避重就輕而為迴護之詞，自難以證人丙○○於甲○
      之證詞援為有利於被告之認定。
（二）次查，被告丁○○於前揭時地販賣第三級毒品愷他命二包
      （總淨重一點零公克，驗餘總淨重零點九七九公克）予丙○○之事實，業據證人丙○○於警詢時證述毒品是被告所
      售予等情詳實（見偵查卷第十一頁），復經證人即警員王
      石文就本件查獲之經過具結證稱：「九十四年十月十三日
      上午一時十五分許，在（臺北市○○○○路四一三號前，
      被告坐在機車上，證人丙○○站在馬路旁邊，伊覺得形跡
      可疑上前盤查，請二人出示證件，在丙○○拿證件的時候
      ，從右邊口袋掉出一包愷他命，我們就繼續盤查，證人丙○○就自己拿出另一包愷他命，我們詢問丙○○毒品來源
      ，當時被告站在旁邊，手上握著東西而且很緊，我們問被
      告手上是什麼東西，並請他將手打開，發覺裡面是現金二
      千二百元，我們就在現場詢問毒品及被告與證人丙○○是
      何關係，問錢的性質為何，在現場二人都已經承認錢是證
      人向被告買毒品的錢，被告也承認毒品是他賣給證人丙○○，並當場收錢」、「未向被告稱只要他（被告）承認他
      有販賣（毒品）的情節，關一、二天就可以出來，而且從
      頭到尾都要這樣講」、「在查獲現場，有詢問被告與證人
      交易的細節，他們說一包一千元，二包二千元，我就問為
      何會多二百元，他們二人就說是小費」等語詳實（見甲○
      卷第五六至五七頁），核與證人即警員乙○○就本案查獲
      之經過到庭證稱：「當時我與王石文二人一起騎機車巡邏
      ，發現被告與證人（丙○○）在路邊，我們就上前盤查」
      、「當時是要求出示證件，結果證人丙○○要拿證件時，
      就掉出一包愷他命，我們就問他還有無其他東西，丙○○
      就自己再拿出一包愷他命」、「當時問丙○○毒品來源，
      丙○○沒有馬上回答，我們有問第二次，丙○○才說是向
      被告購買的」、「我們從頭到尾都沒有引導被告及證人丙○○要如何陳述」等語相符（見甲○卷第六十至六一頁）
      ，再者，被告於遭警盤查當時，確有陳述：「二百元是朋
      友給的，回去公司還可以分」等語之事實，業據甲○勘驗
      盤查當時之蒐證錄音帶無訛（見甲○卷第七二頁），從而
      亦足徵被告於警詢及偵查與甲○羈押前之訊問時坦承犯行
      所為之自白，確係出於任意性之陳述並與事實相符。而證
      人丙○○於警詢中陳稱與被告為朋友關係，業如前述（見
      偵查卷第十一頁），並於甲○審理時亦證述與被告為學弟
      及好朋友關係（見甲○卷第四九頁），是丙○○若所持有
      之第三級毒品並非向被告所購買，理當無須於遭警盤查時
      設詞誣陷被告，而證人丙○○於警詢中之證述，因有證據
      能力而可採信，又
      本件查獲之警員王石文、乙○○，為偵查犯罪之輔助機關
      ，與被告並無實體上之利害關係，渠等業經到庭具結，並
      表示如有虛偽陳述，願受偽證罪之處罰，復已提出盤查當
      日之蒐證錄音帶以證明被告係出於自由意志而為自白，故
      被告前揭所辯，均係諉飾刑責之詞，不足採信。
（三）此外，被告為警查獲之際所扣得之白色結晶粉末二包（總
      淨重一點零公克，取零點零二一公克鑑驗使用後，驗餘總
      淨重零點九七九公克），經送鑑驗結果，均呈現第三級毒
      品愷他命陽性反應之事實，有臺灣檢驗科技股份有限公司
      九十四年十一月十七日濫用藥物檢驗報告一紙在卷可憑（
      見甲○卷第二十頁），且有被告販賣第三級毒品愷他命二
      包所得之二千二百元扣案可證（見偵卷第七十之二頁），
      從而本案事證明確，被告販賣第三級毒品之犯行堪予認定
      ，應依法論科。
二、查愷他命屬第三級毒品，毒品危害防制條例第二條第二項第
    三款定有明文，是核被告所為，係犯毒品危害防制條例第四
    條第三項之販賣第三級毒品罪。其持有第三級毒品之低度行
    為為販賣第三級毒品之高度行為所吸收，不另論罪。又被告
    與不詳姓名綽號「明仔」之成年男子間，就販賣第三級毒品
    之犯行間，有犯意聯絡及行為分擔，為共同正犯。爰審酌被
    告之素行尚屬良好、犯罪動機及目的無非為牟取利益、手段
    、犯罪所得僅為二千二百元尚非過鉅、且販賣第三級毒品供
    他人施用，對他人身心所生之戕害甚大、生活狀況暨犯罪後
    於甲○審理時否認犯罪之態度等一切情狀，量處如主文所示
    之刑，以示懲儆。至扣案之第三級毒品愷他命二包（總淨重
    一點零公克，驗餘總淨重為零點九七九公克），其包裝袋內
    之第三級毒品與包裝袋客觀上無法完全析離，自應依毒品危
    害防制條例第十八條第一項規定均沒收銷燬之。又被告販賣
    第三級毒品所得之二千二百元，應依毒品危害防制條例第十
    九條第一項之規定宣告沒收之，且因被告犯罪所得業已全部
    扣押在案，自無庸併行諭知如全部或一部不能沒收時，以其
    財產抵償之。
三、不另為無罪諭知部分：
（一）公訴意旨另以：被告丁○○與真實姓名年籍不詳綽號「明
      仔」之成年男子，共同基於販賣第三級毒品愷他命之犯意
      聯絡，以運送每小包愷他命，分得二百元之代價，受僱於
      「明仔」，連續於九十四年十月十日，將愷他命三小包，
      運送至臺北市○○○路及南京東路等處，販售與不知名之
      人，總計獲得報酬六百元，因認被告丁○○另涉犯毒品危
      害防制條例第四條第三項之販賣第三級毒品罪嫌等語。
（二）按犯罪事實應依證據認定之，無證據不得認定犯罪事實，
      又被告之自白，不得作為有罪判決之唯一證據，仍應調查
      其他必要之證據，以察其是否與事實相符，刑事訴訟法刑
      事訴訟法第一百五十四條第二項、第一百五十六條第二項
      分別定有明文。而刑事訴訟法第一百五十六條第二項規定
      之立法目的，乃欲以補強證據擔保自白之真實性，亦即以
      補強證據之存在，藉之限制自白在證據上之價值。而所謂
      補強證據，則指除該自白本身外，其他足資以證明自白之
      犯罪事實確具有相當程度真實性之證據而言，最高法院七
      十四年台覆字第十號判例意旨參照。
（三）公訴人認被告丁○○所涉此部分販賣第三級毒品罪嫌，無
      非係以被告於警詢及偵查中之供詞為其論據（見偵卷第九
      至九之一、四十至四二頁），然查甲○核閱全卷，公訴人
      並未就被告此部分之犯罪事實提出任何補強證據，以資證
      明被告之自白確與公訴人所指訴之犯罪事實相符，則被告
      與綽號「明仔」之成年男子是否確於九十四年十月十日另
      有販賣第三級毒品之犯行即非無疑，且被告販賣之對象、
      時地、有無獲利甚或所交付者是否確為第三級毒品均未臻
      明確，自不得僅憑被告於警詢、偵查中之自白援為唯一證
      據，遽認被告確有公訴人所指於九十四年十月十日販賣第
      三級毒品之犯行。此外，甲○復查無其他積極證據足資證
      明被告有公訴人所指前揭販賣毒品之犯行，此部分不能證
      明被告犯罪，然因公訴人認被告所涉此部分罪嫌倘成立犯
      罪，與甲○前揭論罪科刑部分有連續犯之裁判上一罪關係
      ，爰不另為無罪之諭知。
據上論斷，應依刑事訴訟法第二百九十九條第一項前段，毒品危
害防制條例第四條第三項、第十八條第一項、第十九條第一項，
刑法第十一條前段、第二十八條，判決如主文。
本案經檢察官高怡修到庭執行職務。
中    華    民    國  九十五   年   一    月  二十五  日
                      刑事第十庭審判長法  官丁蓓蓓
                                      法  官紀文惠
                                      法  官劉煌基
上正本證明與原本無異。
如不服本判決，應於判決送達後10日內向甲○提出上訴狀 (應抄
附繕本)。
                                      書記官林妙穗
中    華    民    國  九十五   年   一    月  二十五  日
附錄論罪法條：
毒品危害防制條例第4條
製造、運輸、販賣第一級毒品者，處死刑或無期徒刑；處無期徒
刑者，得併科新臺幣 1 千萬元以下罰金。
製造、運輸、販賣第二級毒品者，處無期徒刑或 7 年以上有期徒
刑，得併科新臺幣 7 百萬元以下罰金。
製造、運輸、販賣第三級毒品者，處 5 年以上有期徒刑，得併科
新臺幣 5 百萬元以下罰金。
製造、運輸、販賣第四級毒品者，處 3 年以上 10 年以下有期徒
刑，得併科新臺幣 3 百萬元以下罰金。
製造、運輸、販賣專供製造或施用毒品之器具者，處 1 年以上 7
年以下有期徒刑，得併科新臺幣 1 百萬元以下罰金。
前五項之未遂犯罰之。
毒品危害防制條例第18條
查獲之第一、二級毒品及專供製造或施用第一、二級毒品之器具
，不問屬於犯人與否，均沒收銷燬之；查獲之第三、四級毒品及
製造或施用毒品之器具，無正當理由而擅自持有者，均沒入銷燬
之。但合於醫藥、研究或訓練之用者，得不予銷燬。
前項合於醫藥、研究或訓練用毒品或器具之管理辦法，由法務部
會同行政院衛生署定之。
毒品危害防制條例第19條
犯第 4 條至第 9 條、第 12 條、第 13 條或第 14 條第 1 項、
第2項之罪者，其供犯罪所用或因犯罪所得之財物，均沒收之，
如全部或一部不能沒收時，追徵其價額或以其財產抵償之。
為保全前項價額之追徵或以財產抵償，得於必要範圍內扣押其財
產。
犯第 4 條之罪所使用之水、陸、空交通工具沒收之。


司法院資訊處製作；財團法人民間司法改革基金會備份。
